【裁判字號】    98,交聲,203
【裁判日期】    980629
【裁判案由】    聲明異議
【裁判全文】
臺灣嘉義地方法院刑事裁定             98年度交聲字第203號
原處分機關  交通部公路總局嘉義區監理所嘉義市監理站
異  議  人  甲○○
即受處分人
上列異議人即受處分人因違反道路交通管理處罰條例案件，對於
原處分機關即交通部公路總局嘉義區監理所嘉義市監理站中華民
國98年5月11日所為處分（嘉監義裁字第裁76-L00000000號）聲
明異議，本院裁定如下：
    主  文
原處分關於罰鍰新台幣肆萬伍仟元部分撤銷。
上開撤銷部分，甲○○不罰。
    理  由
一、原處分意旨略以：本件異議人即受處分人於民國97年1月25
    日晚間10時53分許，因未領有駕駛執照而騎乘車牌號碼RY6-
    150號輕型機車，行經嘉義市○○路與北港路口，經警查獲
    「汽車駕駛人酒精濃度超過規定標準（0.55以上）」、「未
    領有駕駛執照駕駛機器腳踏車」等交通違規事實，而依道路
    交通管理處罰條例第35條第1項第1款等規定，於98年5月11
    日作成嘉監義裁字第裁76-L00000000號裁決書（下稱原處分
    ），裁處異議人罰鍰新台幣（下同）45,000元，並禁考1年
    。至異議人「未領有駕駛執照駕駛機器腳踏車」之違規部分
    ，業據異議人於97年1月31日繳清罰緩6,000元。
二、異議意旨略以：原處分機關裁處異議人罰鍰45,000元部分，
    因同一違規事實，業經本院判處有期徒刑3月，緩刑2年確定
    ，依一罪不二罰，原處分機關所為罰鍰顯失依據，爰僅就上
    開「汽車駕駛人酒精濃度超過規定標準（0.55以上）」之違
    規事實而經裁罰45,000元部分聲明異議等語（見本院卷第12
    、13頁）。
三、按駕駛汽車經測試檢定酒精濃度超過標準，處汽車駕駛人罰
    鍰1萬5千元以上6萬元以下，並當場移置保管該汽車及吊扣
    駕駛執照1年；汽車駕駛人飲用酒類或其他類似物後，其吐
    氣所含酒精濃度超過每公升0.25毫克，不得駕車，道路交通
    管理處罰條例第35條第1項第1款及道路交通安全規則第114
    條第2款分別定有明文。
四、經查：
(一)異議人於97年1月25日晚間9時30分許，酒後騎乘上開輕型機
    車，行經嘉義市○○路與中興路之交岔路口時，因不勝酒力
    ，與對向車道，於上開交岔路口欲左轉之陳啟村所駕駛之自
    用小客車發生擦撞而肇事受傷，經送醫治療後，測得異議人
    血液酒精濃度為198MG/DL，換算呼氣酒精濃度為每公升0.99
    毫克，經警舉發酒後駕車之交通違規，嗣經原處分機關作成
    本件裁決處分，異議人亦因本件酒醉駕車行為，涉犯刑法第
    185條之3之不能安全駕駛動力交通工具罪，經本院以97年度
    朴交簡字第201號判決判處有期徒刑3月，如易科罰金，以1
    千元折算1日，嗣經上訴，另經本院以97年度交簡上字第58
    號判決判處上訴駁回，緩刑2年，於97年10月29日確定等情
    ，為異議人所自承（見本院卷第2頁之聲明異議狀），並有
    原處分書、臺灣嘉義地方法院檢察署97年度偵字第1470號聲
    請簡易判決處刑書、本院97年度朴交簡字第201號及97年度
    交簡上字第58號判決書、異議人之臺灣高等法院被告前案紀
    錄表各1份附卷可稽（見本院卷第5頁、14至19頁）。是異議
    人業已因同一違規行為經法院判處徒刑及緩刑確定，堪予認
    定。
(二)按行政罰法第26條規定：「一行為同時觸犯刑事法律及違反
    行政法上義務規定者，依刑事法律處罰之。但其行為應處以
    其他種類行政罰或得沒入之物而未經法院宣告沒收者，亦得
    裁處之。前項行為如經不起訴處分或為無罪、免訴、不受理
    、不付審理之裁判確定者，得依違反行政法上義務規定裁處
    之。」又其他種類行政罰，係指違反行政法上之義務應受裁
    罰性之不利處分，依行政罰法第2條之規定，包括限制或禁
    止行為之吊扣證照處分。究其立法目的，一行為同時觸犯刑
    事法律及違反行政法上義務規定時，由於刑罰與行政罰同屬
    對不法行為之制裁，而刑罰之懲罰作用較強，故依刑事法律
    處罰，即足資警惕時，實無一事二罰再處行政罰之必要，且
    刑事法律處罰，由法院依法定程序為之，較符合正當法律秩
    序，應予優先適用，但罰鍰以外之沒入或其他種類行政罰，
    因兼具維護公共秩序之作用，為達行政目的，行政機關仍得
    併予裁處。
(三)異議人既因同一酒後駕車行為，經本院刑事判決判處徒刑確
    定，則依前揭行政罰法第26條第1項關於「一事不二罰」之
    規定，即不得再行裁處異議人罰鍰甚明。至異議人雖經本院
    以上開判決同時宣告緩刑2年，惟此僅屬法院判處罪刑後，
    考量異議人因一時失慮，偶罹刑典，經此教訓，當知警惕，
    信無再犯之虞，而給予其自新之機會（見本院卷第18頁），
    無礙於異議人已受刑事處罰之認定，參以行政罰法第26條第
    2項僅臚列「不起訴處分或為無罪、免訴、不受理、不付審
    理之裁判確定者」，而未將「緩刑」納入，益徵異議人前揭
    酒後駕車行為，經法院判處徒刑及緩刑確定後，原處分機關
    仍即不得再就同一行為對異議人裁處罰鍰至為明灼。
五、綜上所述，本件異議人於上揭時、地酒後駕車，違反道路交
    通管理處罰條例第35條第1項第1款規定，同時觸犯刑事法律
    及違反行政法上義務規定，揆諸前揭說明，自應先依刑事法
    律處罰之。異議人既已因同一行為經本院判處罪刑確定，原
    處分機關再對其裁處罰鍰45,000元，即有未洽。是本件異議
    為有理由，應由本院將原處分所處罰鍰45,000元部分予以撤
    銷，並就此部分為異議人不罰之諭知。至原處分另裁處異議
    人禁考1年部分，未據聲明異議，本院自不得予以審理，附
    此敘明。
據上論斷，應依道路交通管理處罰條例第87條第2項、道路交通
案件處理辦法第20條前段，裁定如主文。
中    華    民    國    98    年    6    月    29    日
                  交通法庭    法  官  啟夫
上列正本證明與原本無異。
如不服本裁定，應於裁定送達後5日內向本院提出抗告狀（應附
繕本）。
中    華    民    國    98    年    6    月    29    日
                              書記官  侯麗茹


司法院資訊處製作；財團法人民間司法改革基金會備份。
